【裁判字號】    89,易,459
【裁判日期】    890707
【裁判案由】    竊盜
【裁判全文】
臺灣新竹地方法院刑事判決                          八十九年度易字第四五九號
    公  訴  人  臺灣新竹地方法院檢察署檢察官
    被      告  甲○○
    選任辯護人  彭火炎
                洪大明
                王文君
右列被告因竊盜案件，經檢察官聲請簡易判決處刑（八十九年度偵字第六七三號），
本院改依通常程序，判決如左：
    主  文
甲○○無罪。
    理  由
一、公訴意旨略以：被告甲○○意圖為自己不法之所有，於八十八年十一月十三日晚
    上六時許，在新竹市○○路一九六巷一弄二號前，見丙○○（起訴書誤載為黃幼
    娥）所有，車牌號碼為ＧＺＡ—九三一號機車無人看守之際，以自備鑰匙開啟機
    車電門而竊取之，得手後由供己用，嗣於八十九年一月二十五日下午五時三十分
    許，在新竹市○○路三十號前，為警查獲。
二、按犯罪事實應依證據認定之，無證據不得推定其犯罪事實，刑事訴訟法第一百五
    十四條定有明文。而認定犯罪事實所憑之證據，固不以直接證據為限，間接證據
    亦包括在內。惟認定不利於被告之事實，須依積極證據，苟積極證據不足為不利
    於被告事實之認定時，即應為有利於被告之認定，更不必有何有利之證據。又刑
    法上之竊盜罪，須意圖為自己或第三人不法之所有，而取他人之物為其成立要件
    。次按被告之自白為證據之一種，須非出於強暴、脅迫、利誘、詐欺或其他不正
    之方法，且與事實相符者，方得採為證據，故被告雖經自白，仍應調查其他必要
    之證據，以察其與事實是否相符，苟無法證明其與事實相符，根本即失其證據之
    證明力，不得採為判斷事實之根據，最高法院四十六年臺上字第八０九號著有判
    例。
三、公訴人認被告涉有竊盜罪嫌，無非係以被告對於前揭竊盜犯行供認不諱，經核與
    被害人丙○○指訴相符，復有贓證物品認領保管收據、車輛竊盜、車牌失竊資料
    個別查詢報表—查詢車牌認可資料各一紙在卷可稽等為其主要論據。
四、訊據被告固不否認有騎乘被害人丙○○所有之ＧＺＡ—九三一號機車之事實，惟
    堅詞否認有何竊盜之犯行，辯稱：伊因於八十八年十月份將所有之ＨＲＭ—二四
    ０機車出借予證人乙○○使用，後來伊請證人乙○○歸還機車，證人乙○○遂告
    知伊機車已停放在伊位於新竹市○○路一九六巷一弄六號住處前，並透過證人鄭
    御男交還機車鑰匙，伊拿回鑰匙後，在前址住處外並未看到ＨＲＭ—二四０機車
    ，而僅看到ＧＺＡ—九三一號機車停放在該處，伊因找不到ＨＲＭ—二四０機車
    再加上趕時間，誤以為ＧＺＡ—九三一號機車是證人乙○○欲借伊使用遂加以騎
    用等語。經查：
（一）被告於警訊時固曾自白ＧＺＡ—九三一號機車係伊於八十八年十一月十三日晚
      上六時許在新竹市○○路一九六巷一弄六號前所竊得，惟ＧＺＡ—九三一號機
      車係被害人丙○○於八十八年十一月二日上午九時許停放在新竹市○○路上「
      天外天三溫暖」門前不見，並於當日上午十時五十五分向北門派出所報案一節
      ，業據被害人丙○○於本院八十九年六月二十二日審理時證述明確，復有車輛
      竊盜、車牌失竊資料個別查詢報表—查詢車牌認可資料一紙附於偵卷第九頁可
      稽，是被告自白竊取之時間、地點與被害人所述明顯歧異，而與事實不符。
（二）而證人乙○○將向被告借得之ＨＲＭ—二四０號機車停放在新竹市○○路五七
      八號「天外天三溫暖」門外，離去時誤騎被害人之ＧＺＡ—九三一號機車，並
      在被告要求還車時，將ＧＺＡ—九三一號機車停放在被告位於武陵路之住處外
      ，託證人鄭御男歸還被告一節，業經證人乙○○及證人鄭御男到庭證述無誤，
      且被告之機車因違規停放於新竹市○○路五八０號前黃線禁停區域，經新竹市
      警察局拖吊取締，亦有新竹市警察局（八九）竹市警交字第二二五二三號函及
      照片一張附卷為憑（見本案卷第四十七、四十八頁），足見被告之機車與被害
      人之機車停放位置確實相近，而被告所有之ＨＲＭ—二四０號機車與被害人所
      有之ＧＺＡ—九三一號機車，兩者外觀上雷同，有照片八張附於本案卷第七至
      八、二十五至二十六頁可稽，復以被害人領回ＧＺＡ—九三一號機車時已表示
      機車並無損壞（見偵卷第五頁），是在被告之機車與被害人之機車停放位置相
      近，被告之鑰匙又能發動被害人機車之情形下，證人乙○○所稱因此誤騎被害
      人之機車，應非虛罔。本件既係因證人乙○○錯騎被害人機車並以之返還被告
      ，被告所辯誤以為被害人之機車係證人乙○○先借伊使用者，即可採信，則其
      主觀上自無不法所有之意圖可言。
綜上，被告於偵查中所為之自白經調查之結果，與事實不符，揆諸前揭說明，被告偵
查中之自白即不得採為判斷事實之根據。而被告雖有騎乘ＧＺＡ—九三一號機車之事
實，惟該車係證人乙○○錯騎並欲交還被告，被告主觀上既認係證人乙○○借予伊使
用，自難認其有竊盜之犯意。此外，復查無其他積極證據足以證明被告有何竊盜之犯
行，應認為被告之犯罪尚不能證明，爰依法為其無罪判決之諭知。
五、據上論斷，應依刑事訴訟法第四百五十二條、第三百零一條第一項，判決如主文
    。
本案經檢察官羅雪梅到庭執行職務。
中      華      民      國    八十九    年      七      月      七      日
                              臺灣新竹地方法院刑事第二庭
                                      法    官  黃美盈
右正本證明與原本無異。
如不服本判決，應於判決送達後十日內向本院提出上訴狀( 應附繕本 )，上訴於
臺灣高等法院。
                                      書 記 官  呂聖儀
中      華      民      國    八十九    年      七      月      七      日


司法院資訊處製作；財團法人民間司法改革基金會備份。
